臺灣臺中地方法院刑事判決　　　　　　　96年度易字第3636號
公　訴　人　臺灣臺中地方法院檢察署檢察官
被　　　告　甲○○
　　　　　　丙○○
上列被告等因詐欺案件，經檢察官提起公訴（96年度偵字第1242
4號、第14282號），本院判決如下：
    主    文
甲○○、丙○○，均無罪。
    理    由
一、公訴意旨略以：被告甲○○、丙○○母女可預見一般人收購
    金融帳戶使用常與財產犯罪密切相關，且取得他人存摺之目
    的在於收取贓物及掩飾犯行不易遭人追查，竟不顧他人所可
    能遭害之危險，仍以縱若有人持以犯罪亦無違反本意之不確
    定幫助犯意，由被告甲○○於民國九十五年十一月十三日，
    在臺北市○○○路將丙○○在中國信託商業銀行重陽分行所
    開立之000000000000號帳戶存摺、提款卡及密碼，提供給犯
    罪集團成員使用。該犯罪集團成員取得上開帳戶後，即基於
    意圖為自己不法所有之犯意，於九十五年十一月十四日晚上
    （起訴書誤載為十一月十一日下午五時許），以電腦網路佯
    與住在臺中縣霧峰鄉○○路五ＯＯ號之被害人乙○○聊天，
    並欲與被害人乙○○見面，未幾，該犯罪集團成員以電話與
    被害人乙○○聯繫，要求被害人乙○○匯款至其提供之帳戶
    ，以便確認身份，復以電話告知被害人乙○○因系統出問題
    ，要求被害人乙○○將帳戶內之款項提出存入其提供之被告
    丙○○上開帳戶，致被害人乙○○不疑，依指示持金融卡至
    提款機操作辦理，將新臺幣（下同）九萬元匯入被告丙○○
    上開帳戶，嗣被害人乙○○驚覺受騙而報警，嗣經警循線查
    獲。因認被告甲○○、丙○○涉有刑法第三十條第一項、第
    三百三十九條第一項之幫助詐欺取財罪嫌云云。
二、按犯罪事實應依證據認定之，無證據不得認定犯罪事實；不
    能證明被告犯罪者，應諭知無罪之判決，刑事訴訟法第一百
    五十四條第二項、第三百零一條第一項分別定有明文。又認
    定不利於被告之事實須依積極證據，苟積極證據不足為不利
    於被告事實之認定時，即應為有利被告之認定，更不必有何
    有利之證據，最高法院三十年上字第八一六號判例可資參照
    。
三、公訴意旨認被告甲○○、丙○○涉有幫助詐欺取財罪行，無
    非以被告甲○○、丙○○確有將丙○○上開中國信託商業銀
    行重陽分行帳戶之存摺、提款卡及密碼，交付給姓名年籍不
    詳之鄭先生，嗣該帳戶確有被害人乙○○遭詐欺集團成員詐
    騙後匯入九萬元，且被告二人辯稱係因購買兒童教學帶，而
    交付該帳戶之存摺、提款卡及密碼給姓名年籍不詳之鄭先生
    ，實與常情有違，並不足採等為其主要論據。訊據被告二人
    均堅決否認有何幫助詐欺取財之犯行，被告甲○○辯稱：其
    於九十五年間因生活陷入困境，尋求社會資源幫助遲無著落
    ，情急之下看到報紙上一則購物貸款（兒童教學帶）之廣告
    ，才與對方聯絡，對方說辦理一套兒童教學帶需要一本存摺
    ，並且說貸款下來後，他再購買回去轉售，貸款的分期則由
    我們繳，對方說轉售後可賺取五萬元，會先匯到我交付的帳
    戶，對方可以拿到二萬元佣金，其可以拿到三萬元，而對方
    怕錢匯入帳戶後，他拿不到，所以才要其交付存摺、提款卡
    及密碼給他，其當時並沒有想太多，所以才交付給對方，其
    並未販賣帳戶，且其女兒還年輕，剛從學校畢業，其不可能
    拿女兒的帳戶存摺及提款卡來賣，而加害於女兒，且如果真
    要賣的話，其大可賣自己的帳戶存摺及提款卡，其也是被騙
    的，並未幫助他人詐欺取財等語；被告丙○○則辯稱：其於
    九十五年才從五專修完學分，還未找到工作，且家中經濟陷
    入困境，因其母親看到購物貸款的廣告告訴其，其與母親想
    說先取得貸款解決眼前的經濟難題，再按月繳交分期款項，
    所以才同意將其上開中國信託商業銀行重陽分行帳戶存摺、
    提款卡及密碼交由其母親處理，一切事情都是其母親與對方
    接洽，其沒有跟對方見過面，而其也相信其母親的作為，所
    以沒有多加過問，其與母親並未販賣帳戶給他人使用，其等
    並無幫助詐欺取財等語。
四、經查：
(一)、中國信託商業銀行重陽分行帳號000000000000號帳戶，係被
    告丙○○於九十五年十一月十日所申請開戶，取得該帳戶之
    存摺、提款卡及密碼等事實，為被告丙○○所自承，並有上
    開帳戶之客戶資料、開戶印鑑卡各一份附於警卷可稽。而被
    害人乙○○確於九十五年十一月十四日晚上，在電腦網路上
    遭詐欺集團成員詐騙，而於九十五年十一月十五日凌晨零時
    許，接續匯款三筆（各三萬元）共九萬元之款項至被告丙○○上開中國信託商業銀行重陽分行帳戶內等情，業據被害人
    乙○○於警詢及偵查中證述屬實，並有匯款交易明細影本三
    份、被告丙○○上開帳戶之歷史交易明細一份附於警卷可按
    。顯見詐欺集團成員確有利用被告丙○○上開帳戶向被害人
    乙○○詐欺取財無誤。
(二)、被告甲○○供稱其於九十五年十一月間因看到報紙購物（兒
    童教學帶）貸款之廣告，依該廣告所刊電話號碼聯繫後，對
    方告以係為轉售兒童教學帶賺取價差圖利，並要求被告甲○○提供帳戶以供貸得款項匯入之用，故要求其女兒丙○○開
    立申請上開中國信託商業銀行重陽分行帳戶等情，核與被告
    丙○○所供述之情節大致相符，並提出中國時報九十六年十
    一月六日刊登「購物貸款（兒童教學帶）１０萬、強停可辦
    ，0000000000」廣告之報紙一份（核與卷附影本相符）為證
    ，顯見其等之上開供述情節尚非無據。而與刊登廣告者接洽
    者既均為被告甲○○，被告丙○○並未參與，則其涉案之情
    節本屬輕微，且其既未充分瞭解整個洽談之細節，原難認其
    對於詐欺取財正犯之行為有何認識之可能性，其應無幫助詐
    欺取財之犯意。
(三)、被告甲○○為丙○○之母親，而被告丙○○現年僅二十二歲
    ，甫踏入社會，衡諸情理，愛護子女及其前途應為多數為人
    父母者之天職與責任，則被告甲○○要求被告丙○○開立帳
    戶後再由其加以出售給他人之可能性甚低；且倘若被告甲○○可預見所交付給「鄭先生」之帳戶存摺、提款卡及密碼，
    將遭詐欺集團作為詐騙被害人之出入帳戶，則縱使其為取得
    對價以解決當下之經濟困境，其大可出售自己名下之帳戶存
    摺、提款卡及密碼即可，殊無交付被告丙○○帳戶存摺、提
    款卡及密碼，進而陷親生女兒即被告丙○○於不義之可能！
    而以此點之反面意義推論，適足以說明被告甲○○在交付被
    告丙○○上開中國信託商業銀行重陽分行帳戶存摺、提款卡
    及密碼給「鄭先生」時，應無預見該帳戶可能遭詐欺集團利
    用作為詐騙所得之出入帳戶，其於主觀上應無幫助「鄭先生
    」或他人犯詐欺取財罪之不確定故意。
(四)、基上說明，被告二人應未基於幫助詐欺集團犯詐欺取財罪之
    故意，而提供被告丙○○上開中國信託商業銀行重陽分行帳
    戶給詐欺集團使用，且被告甲○○亦係遭詐欺集團詐騙而交
    付被告丙○○之上開帳戶存摺、提款及密碼。其等應無幫助
    詐欺取財之犯行。
五、綜上所述，被告二人之辯解應可採信，此外復查無其他積極
    之證據足以證明被告二人有何公訴人所指幫助詐欺取財之犯
    行，既不能證明被告二人犯罪，爰均依法為無罪判決之諭知
    。
據上論斷，應依刑事訴訟法第三百零一條第一項，判決如主文。
本案經檢察官張桂芳到庭執行職務。
中　　華　　民　　國　　96　　年　　11　　月　　15　　日
                  刑事第八庭  審判長法　官  林慧英
                                    法　官  戴嘉慧
                                    法　官  簡源希
上為正本係照原本作成
如不服本判決，應於收受送達後10日內向本院提出上訴書狀（應
敘述具體理由並附繕本）。
上訴書狀如未敘述理由，應於上訴期間屆滿後20日內補提理由書
於本院。
                                    書記官  張雅慧
中　　華　　民　　國　　96　　年　　11　　月　　15　　日
